【裁判字號】    98,交聲,517
【裁判日期】    980606
【裁判案由】    交管條例聲異
【裁判全文】
臺灣板橋地方法院交通事件裁定         98年度交聲字第517號
原處分機關  交通部公路總局臺北區監理所基隆監理站
異  議  人
即受處分人  乙○○
上列異議人即受處分人因違反道路交通管理處罰條例案件，對於
原處分機關交通部公路總局臺北區監理所基隆監理站於中華民國
98年2 月16日所為之基監字第裁42-C00000000號之處分不服，聲
明異議，本院裁定如下：
    主  文
異議駁回。
    理  由
一、異議意旨略以：伊於民國96年11月3 日凌晨1 時許，騎乘車
    號AH8-510 號普通重型機車沿重新路5 段往新莊方向，因紅
    燈而停等機車待轉區最內側處，後因號誌燈顯示左轉、直行
    、右轉燈號，伊依號誌左轉五谷王南街，卻在五谷王南街為
    臺北縣警察局三重分局交通分隊員警攔停，並以伊違反道路
    交通管理處罰條例第48條第1 項第2 款規定而制單舉發；雖
    重新路確置有機車請遵行二段式待轉之標誌，但亦有左轉、
    直行及右轉之閃光號誌燈號，且二段式待轉之標誌係設置在
    閃光號誌燈之前，前揭標誌及號誌燈號兩者均為一般對物處
    分，就得否左轉之情事互存衝突，二者均為合法作成之一般
    對物處分，自應解釋為後設立之閃光號誌燈號處分廢止前設
    置之遵行二段式待轉之號誌，故伊乃依照閃光號誌燈號之指
    示左轉，自無前開條例第48條第1 項第2 款之情事。爰依法
    聲明異議，請求撤銷原處分云云。
二、按機器腳踏車行駛至交岔路口，其轉彎，應依標誌或標線之
    規定行駛，道路交通安全規則第99條第2 項前段款規定甚明
    。次按機慢車兩段左轉標誌係用以告示左轉機器腳踏車或慢
    車駕駛人應遵照號誌指示，在號誌顯示允許直行時先行駛至
    右前方路口之左轉待轉區等待左轉，俟該方向號誌顯示允許
    直行後，再行續駛，以兩段方式完成左轉。本標誌設於實施
    機慢車兩段左轉路口附近顯明之處，並配合劃設機慢車左轉
    待轉區○○○道路交通標誌標線號誌設置規則第65條定有明
    文。末按汽車（含機器腳踏車）駕駛人轉彎時，不依標誌、
    標線、號誌指示者，處新臺幣（下同）600 元以上1,800 元
    以下罰鍰，並記違規點數1 點，道路交通管理處罰條例第48
    條第1 項第2 款、第63條第1 項第1 款亦分別定有明文。
三、經查：
(一)、異議人即受處分人乙○○於96年11月3 日凌晨1 時6 分許，
    騎乘車牌號碼AH8-510 號普通重型機車沿臺北縣三重市○○
    路○ 段往新莊方向行駛，行經重新路5 段與五谷王南街、五
    谷王北街交岔路口，該交岔路口設有燈光號誌管制，其於行
    駛方向管制燈光號誌為直行、左轉、右轉綠燈時，不依標誌
    （機車兩段式左轉）指示闖越該交岔路口左轉至五谷王南街
    ，隨即為執行勤務員警甲○○發現而當場攔停並依道路交通
    管理處罰條例第48條第1 項第2 款之規定制單舉發之事實，
    業據異議人於本院訊問時坦承不諱，核與證人甲○○到庭具
    結證述（詳見本院卷第18至19頁）之情節相符，並臺北縣政
    府警察局96年11月3 日北縣警交字第C00000000 號舉發違反
    道路交通管理事件通知單1 紙、現場照片5 張及現場圖1紙
    （詳見本院卷第8 、20、22至23頁）在卷可稽。是上開事實
    ，堪以認定無訛。
(二)、至異議人辯稱：伊依照斯時路口之左轉號誌指示左轉，並未
    違規；雖伊知道該路段機車要二段式左轉，但該處路段沒有
    禁止機車左轉的標示云云。然按標誌、標線、號誌之設置目
    的，在於提供車輛駕駛人及行人有關道路路況之警告、禁制
    、指示等資訊，以便利行旅及促進交通安全，道路交通標誌
    標線號誌設置規則第2 條定有明文，是異議人既騎乘前開機
    車參與道路交通，自應對道路上設置之所有標誌、標線、號
    誌加以特別之注意，並確實遵守，以維自身及其他用路人之
    安全；又異議人自承：伊知道該路段設有機車二段式左轉之
    標示等語甚明，並有前開現場照片及現場圖可證，則揆諸道
    路交通安全規則第99條第2 項前段及道路交通標誌標線號誌
    設置規則第65條規定，異議人既係騎乘機車，自應遵守該機
    車二段式左轉標示之指示，在其行駛方向即重新路5 段往新
    莊方向號誌顯示允許直行時先行駛至右前方路口即五谷王北
    街口之左轉待轉區等待左轉，俟五谷王北街方向號誌顯示允
    許直行後，再行續駛，以兩段方式完成左轉；再者，該路口
    既已設置機車二段式左轉之標示，一般機車駕駛人顯可知悉
    其欲左轉者，自應遵照該標示之指示完成二段式左轉，自無
    設置禁止機車左轉標示之必要；況且苟行經該路口之機車得
    依照路口之管制號誌指示左轉者，何需再設置機車二段式左
    轉？此為一般機車駕駛人知之甚詳。從而，異議人猶持前詞
    辯解，顯屬無據。
(三)、綜上所述，異議人於前開時、地，騎乘該機車未依標誌二段
    式左轉之行為屬實，原處分機關據以援引道路交通管理處罰
    條例第48條第1 項第2 款及第63條第1 項第1 款之規定，裁
    處罰鍰1,800 元並記違規點數1 點，於法並無不當。故本件
    異議為無理由，應予駁回。
四、據上論斷，應依道路交通案件處理辦法第19條，裁定如主文
    。
中    華    民    國    98    年    6     月    6     日
                  交通法庭法  官  饒金鳳
以上正本證明與原本無異。
如不服本裁定應於送達後5 日內向本院提出抗告狀。
                          書記官  王春森
中    華    民    國    98    年    6     月    6     日


司法院資訊處製作；財團法人民間司法改革基金會備份。
